臺灣高等法院刑事判決
110年度上易字第204號
上  訴  人  
即  被  告  張正光



選任辯護人  張志偉律師
上列上訴人因過失傷害案件，不服臺灣宜蘭地方法院109年度易
字第356號，中華民國109年12月7日第一審判決（起訴案號：臺
灣宜蘭地方檢察署109年度偵字第985號），提起上訴，本院判決
如下：
    主  文
上訴駁回。
    事  實
一、張正光係設於宜蘭縣○○鄉○○路0段0號麗翔酒店礁溪館之負責
    人，於民國108年12月9日上午9時15分許，在麗翔酒店礁溪
    館內，因見員工游承軒離開工作崗位在該酒店事務室後方之
    室外區抽菸，遂前往室外區要游承軒返回工作，於開啟該處
    鐵門時，原應注意游承軒位在室外區，可能隨時返回室內，
    而該處通往室外之鐵門係向外開啟，於開啟時應以適當力度
    緩慢推開，以避免撞及室外之人，而依當時情形，並無不能
    注意之情事，竟疏於注意，未緩慢推開鐵門，適游承軒欲返
    回室內，因而遭該鐵門撞及頭部，致游承軒受有頭部損傷之
    傷害。
二、案經游承軒訴由宜蘭縣政府警察局礁溪分局報請臺灣宜蘭地
    方檢察署檢察官偵查起訴。
    理  由
一、本判決所引被告張正光以外之人於審判外之言詞或書面陳述
    ，經檢察官、被告及辯護人同意具有證據能力（見本院卷第
    84至86頁、第168至169頁），本院審酌該言詞或書面陳述作
    成時之情況認為適當作為證據，依刑事訴訟法第159條之5第
    1項之規定，均有證據能力。
二、訊據被告固坦承有於前揭時、地推開鐵門叫喚告訴人游承軒
    入內工作等情，惟矢口否認有何過失傷害之犯行，辯稱：他
    們抽菸的人都是躲在牆的後面，不會在門掃到的範圍內，我
    從玻璃另一側就看到告訴人在外面抽菸，我先敲門叫他，但
    他沒有聽到，我才會去開門，我推開門的時候並沒有撞到告
    訴人，我自己感覺得到等語。辯護人之辯護意旨略以：由監
    視器錄影擷取照片可知事務室及櫃臺中間連接之木門本來就
    是開啟的，且被告有敲打玻璃牆引起告訴人注意，然告訴人
    於原審卻證述被告很生氣甩開連接事務室及櫃臺木門，並與
    被告有互看等，與事實不符；又系爭鐵門因牆壁磁磚卡住，
    最多僅能開啟90度，況被告開啟鐵門叫喚告訴人後隨即入門
    ，並透過玻璃牆持續目視告訴人，期間長達6秒以上，可見
    告訴人所在位於玻璃牆後而非鋁門後，是否可能撞及告訴人
    ，並非無疑；又被告開門之動作並未積極證據證明有特別用
    力，被告已盡其應注意、能注意之義務，難謂有何過失；天
    主教靈醫會醫療財團法人礁溪杏和醫院（下稱杏和醫院）診
    斷證明書上「頭部損傷」與該醫院急診處方明細所載「no d
    ef ecchymosis, swelling at present」有所矛盾，且該醫
    院亦已函覆稱告訴人沒有瘀青或腫脹，因此告訴人並未受有
    傷害等語。經查：
  ㈠被告於108年12月9日上午9時15分許，在麗翔酒店礁溪館內 
    ，因見告訴人離開工作崗位在該酒店事務室後方之室外區抽
    菸，遂前往室外區要告訴人返回工作，並開啟該處鐵門等情
    ，為被告坦承不諱，核與證人即告訴人游承軒於原審審理時
    證述相符（見原審卷第65頁），此部分事實應堪認定。
  ㈡被告開啟該處鐵門撞及告訴人頭部：
  1.證人游承軒於警詢時證述：108年12月9日上午9時許，我到
    櫃臺後面事務室鐵門外的室外區，在該處靠近鐵門的椅子上
    抽煙休息，被告後來走進事務室用力敲玻璃，我就馬上站起
    來準備走進去，但這時被告就很用力把鐵門推開，造成鐵門
    直接撞及我的頭部，後來被告就大聲對我說你時間很多是不
    是，說完被告就轉頭走人等語（見警卷第3頁反面），其於
    原審審理時證述：當時我在事務室外面的後方室外休息，看
    到被告進來，我們中間只有隔了一個玻璃牆，我當下丟掉煙
    蒂，準備要進來，我站起身要進來，門就直接撞到我的臉部
    ，被告很用力的開門，撞到我的臉，撞到我右眼眉毛那一塊
    等語（見原審卷第65、67頁），證人游承軒證述其受傷之情
    節前後一致，並無瑕疵可指，且核與卷附監視錄影光碟擷取
    照片（見本院卷第63至77頁），所顯示被告從櫃臺進入事務
    室後敲打玻璃牆後，開啟系爭鐵門，再回頭看玻璃門外之情
    節相符，又告訴人於案發後隨即告知證人伍彪遭被告開門撞
    到，頭疼要前往驗傷等情，業據證人伍彪於原審審理時證述
    ：游承軒從事務室出來告訴我說他當時在後面抽煙，老闆開
    門撞到他，他一直跟我說他頭疼，被撞到，說他的頭腫起來
    了，然後他說他要去驗傷等語（見原審卷第69至70頁），再
    依檢察官勘驗現場錄影光碟，顯示被告於監視器時間上午9
    時15分16秒開門出去，19秒走進室內，告訴人於15秒後（監
    視器時間上午9時15分34秒）走進室內時即以手摸著額頭（
    見偵卷第20頁），顯見告訴人確實有頭部遭受鐵門撞及之情
    形，而其頭部遭撞之時間，顯係在當日上午9時15分16秒被
    告開門出去至上午9時15分34秒告訴人手摸著額頭之間，而
    在這短短18秒間，復無他人進出該處，足認告訴人所稱遭被
    告開門撞及頭部等情，有所憑據，應可採信。
  2.至被告及辯護人雖以前詞置辯。然告訴人證述其遭被告開門
    之行為撞及其頭部之基本事實前後一致，且與監視錄影擷取
    照片所顯示之過程相符，並無瑕疵可指，又系爭鐵門係向外
    開啟，且可以開啟之幅度確實已可撞及戶外之人（見本院卷
    第67頁），故亦難作為有利被告之認定，是被告辯稱其開啟
    該處鐵門並未撞及告訴人頭部，並不可採。
  ㈢告訴人因此受有傷害：
  1.告訴人於當日上午10時25分前往急診就診，經診斷受有頭部
    損傷，有卷附礁溪杏和醫院診斷證明書在卷可稽（警卷第8
    頁），杏和醫院並補充說明該外觀看不到瘀青或腫脹，因而
    可認定此挫傷不太可能造成嚴重的傷害或腦震盪，有該醫院
    110年9月10日杏醫字第0000000號函在卷可稽（見本院卷第1
    61頁），嗣告訴人於本院審理時並提出國立陽明大學附設醫
    院108年12月9日診字第0000000000號診斷證明書影本1紙（
    見本院卷第201頁），載有告訴人受「前額挫傷」之情形，
    核與杏和醫院所認定之傷勢情形相符，足見告訴人確實受有
    頭部損傷之傷害。
　2.又告訴人於當日上午9時15分遭被告開門撞及頭部，業如上
    述，而於同日上午9時47分即告知證人伍彪頭暈要前往驗傷
    ，並於當日上午10時25分前往急診就診，有上開檢察官勘驗
    現場錄影光碟及診斷證明書在卷可稽（見警卷第8頁、偵卷
    第20頁），足認告訴人所受前揭傷勢係因遭被告開門撞及頭
    部所致。
　3.至被告及辯護人雖以前詞置辯，然杏和醫院已說明該醫院急
    診處方明細所載「no def ecchymosis, swelling at prese
    nt」，「no def」為「No definite」之縮寫，意為：沒有
    明確的，「no def ecchymosis」之意為沒有明確的瘀青；
    而診斷「頭部損傷」之意為表達患者自訴被鐵門撞到前額的
    傷害，而外觀看不到瘀青或腫脹，因而可認定此挫傷不太可
    能造成嚴重的傷害或腦震盪，有上開杏和醫院回函在卷可按
    （見本院卷第161頁），杏和醫院認定告訴人確實受有挫傷
    之傷害，診斷證明書與急診處方明細兩者並無矛盾之處。另
    證人伍彪於原審雖證述未見到告訴人額頭有紅腫、瘀青之情
    形，然告訴人之傷勢既經醫師診斷後認定，自無依證人伍彪
    之證述而認定告訴人未受傷之理。故被告及辯護人上開辯詞
    ，並不足採。
  ㈣被告之行為具有過失：
　　被告於原審時坦承其知悉告訴人位於門外，而開門時並無法
    看見告訴人之位置（原審卷第77至78頁），原應注意告訴人
    位在室外區，可能隨時返回室內，而該處通往室外之鐵門係
    向外開啟，於開啟時應以適當力度緩慢推開，以避免撞及室
    外之人，而依當時情形，並無不能注意之情事，竟疏於注意
    ，未緩慢推開鐵門，適告訴人因被告之呼喚欲返回室內，因
    而遭該鐵門撞及告訴人頭部致受有傷害，足徵被告未盡其應
    注意之義務，應負過失罪責甚明。
　㈤綜上，被告所辯不足採信，本件事證明確，被告犯行堪予認
    定，應依法論科。　
三、核被告所為，係犯刑法第284條前段之過失傷害罪。原審詳
    查後，認被告犯行明確，依刑法第284條前段、第41條第1項
    前段規定，並審酌被告因未注意門外狀況及未以適當力度開
    門因而致人受傷，犯後否認犯行，復未取得告訴人之諒解或
    賠償告訴人損失，惟審酌告訴人所受之傷勢非重，併衡量被
    告之素行（無前科）、生活狀況（自陳目前是麗翔酒店負責
    人，家裡有太太、2個女兒、母親）、智識程度（自陳大學
    畢業）等一切情狀，量處被告拘役10日，並諭知以新臺幣10
    00元折算1日之易科罰金折算標準。核其認事用法均無違誤
    ，量刑亦頗適當。
四、被告上訴意旨仍執前開陳詞否認犯罪，而指摘原判決不當，
    難認可採，上訴無理由，應予駁回。至辯護人聲請勘驗案發
    過程錄影光碟，以證明告訴人所述與事實不符（見本院卷第
    59頁、第170頁），然本院認辯護人所提出之監視錄影翻拍
    照片（見本院卷第63至77頁），就該待證事實已臻明瞭無再
    勘驗之必要，附此敘明。
據上論斷，應依刑事訴訟法第368條，判決如主文。
本案經檢察官張鳳清提起公訴，檢察官黃和村到庭執行職務。 
中　　華　　民　　國　　110 　年　　10　　月　　28　　日
                  刑事第十二庭  審判長法　官  陳如玲
　　　　　　　　　　　　　　　　　　　法　官  廖建瑜   
　　　　　　　　　　　　　　　　　　　法　官  魏俊明 
以上正本證明與原本無異。
不得上訴。
                                      書記官  賴尚君
中　　華　　民　　國　　110 　年　　10　　月　　28　　日
本案論罪科刑主要法條：
中華民國刑法第284條
因過失傷害人者，處 1 年以下有期徒刑、拘役或 10 萬元以下
罰金；致重傷者，處 3 年以下有期徒刑、拘役或 30 萬元以下
罰金。